# 拆持股平台、将股权还原给员工个人，会涉及股份支付和个税么？

提问人：bleblemig 时间：2020-11-17 20:49:30
大家好，请教一个实务问题：
公司想把原来通过持股平台激励给员工的股权，还原成员工个人持股。想确认——这样做是否会涉及到个税或股份支付的问题。
具体描述如下：
甲公司，在 2015 年对 10 名高管做股权激励。激励方式选择了通过持股平台间接持股的方式。当年， 10 名员工，合计出资 500 万元，成立A合伙企业（持股平台）。 A平台受让了甲公司 500 万股票，相当于 10 名员工按 1 元/股间接入股了甲公司。 甲公司当年引入投资者的价格是 5 元/股。因此，甲当年做了股份支付处理，股份支付费用共计4*500万=2000万。
2018 年，甲公司决定申报IPO，出于综合考虑，决定拆A持股平台架构，把A平台所持的 500 万股甲公司的股份，全部还原给 10 名高管个人股东。 此时，甲公司引入投资者的价格为 20 元/股。
那么，该如何理解——拆平台，将平台所持甲公司股权还原给原平台份额持有人这项业务的实质？
我的理解是，应该把拆平台这项业务看作是 A持股平台与原 10 名平台个人股东间的股份转让行为。 即A平台把所持500 万甲公司的股份转让给甲公司的 10 名高管，同时也是A平台的 10 名平台股东。
如果这样理解正确的话，这里会涉及 2 个问题：
1 、是否会被视作股份支付？
因为，拆平台时，A平台持有的甲公司股份已经 20 元/股， 那么，是不是应该默认为，原则上A平台把所持的甲公司股权也应该按 20 元/股的价格卖给这 10 名高管？
但， 10 名高管不会给A平台按 20 元/股结算。因为，其实 10 名高管本身就是A平台的原股东。 其实相当于 10 名高管支付的价格是 0 元/股。
那么这 20 元/股的价差是否该被视作股份支付？ 虽然在 2015 年， 10 名高管受让A平台的持股份额时已经按股份支付处理过了。但现在，又发生了甲公司的股东（即A平台）低价转让股份给甲公司的员工的事件，所以完全有理由再度被视同是发生了新的股份支付事项。
但问题的难处在于，这样看成股份支付的话又不合理。因为拆平台，除了改变了持股形式，其实其余什么都没变。
但如果不看成股份支付，又无法解释平台按 0 价转让市场价格为 20 元/股的股权这个事实。
2 、是否应该在拆平台转让股权时缴纳个税？
不把拆平台看作股份支付也行。那么，是不是应该被看作是股权转让呢？ 相当于，A平台按市价 20 元/股的价格把甲的股权转让给了 10 名高管。 (只是形式上认定，因为前又给了 10 名高管，所以不用现金流动)
但这样看的话，就涉及到个税， 在拆平台时， 10 名高管就要按 20 元/股的价格和 1 元/股的原始获得价的价差交个税。 (以后 10 名高管再转让甲的股权时，就按 20 元/股计成本了。)
这时，就要准备一大笔现金来交税。
我的问题是， 对于这种拆平台的交易，实务中到底该如何处理？ 是视同股份支付，抵减公司利润？ 还是视同转让股权，来缴个税？
我个人理解，如果既不是股份支付，又不用缴个税， 可能逻辑上不大行得通。 因为，平台毕竟算个主体， 既然是个主体，就会跟没有平台这一层的处理不一样。 (虽然，平台只是个隔离，有没有平台实质上都是 10 名高管持有甲公司股权)
谢谢大家！

回答人：chenyiwei
要考虑的问题是：在平台拆除前后，各股东（合伙人）穿透到底层，最终享有的被审计单位股权份额和比例是否没有发生实质性的变化？如果是，则可以认为此次拆除持股平台的操作不涉及股份支付，但如果最初入股价格不同于此次持股平台转让股份给激励对象的价格，则差额部分应确认为本期的职工薪酬费用。
如果在拆除平台的同时，调整了各激励对象的持股份额和比例，则这种情况下对持股份额和比例增加的激励对象需就其增加持有的股份确认股份支付费用。